臺灣臺南地方法院刑事判決
109年度交訴字第106號
公  訴  人  臺灣臺南地方檢察署檢察官
被      告  郭黃換


輔  佐  人  郭淑敏
選任辯護人  陳進長律師
上列被告因過失致死案件，經檢察官提起公訴（109年度調偵字
第938號）及移送併辦（109年度偵字第12248號），被告於準備
程序中就被訴事實為有罪之陳述，經告知簡式審判程序之旨，並
聽取被告與公訴人意見後，本院合議庭裁定由受命法官獨任以簡
式審判程序進行審理，判決如下：
    主  文
郭黃換無駕駛執照駕車犯過失致人於死罪，處有期徒刑捌月。緩
刑參年。
　　犯 罪 事 實
一、郭黃換明知自身未領有普通重型機車駕駛執照，不得騎乘普
    通重型機車，仍於民國108年8月16日傍晚5時36分許，騎乘
    車牌號碼000-0000號普通重型機車搭載郭○瑛（97年生，年
    籍詳卷），沿臺南市佳里區仁愛路由東往西方向行駛，行經
    臺南市○○區○○路000號前，本應注意不得無故駛出道路邊線
    ，且變換車道時，應先顯示方向燈光、禮讓直行車先行，並
    注意與他車並行之安全距離，而依當時天氣陰、日間自然光
    線、柏油路面乾燥、無缺陷、無障礙物、視距良好等客觀環
    境，無不能注意之情事，竟疏未注意，自道路邊線外，未顯
    示左轉方向燈，貿然左偏橫越機車專用道，適謝明雄騎乘車
    牌號碼000-000號普通重型機車自同向左後方駛至該處，2車
    發生碰撞，致謝明雄倒地受有頭部外傷、腦出血等傷害，經
    送醫治療後於108年8月31日因顱內出血合併肺炎呼吸衰竭死
    亡。郭黃換於肇事後犯罪未發覺前，主動向至現場處理之員
    警坦承為肇事人，員警始悉上情。
二、案經謝明雄之父謝木川訴由臺灣臺南地方檢察署檢察官偵查
    起訴。
    理  由
一、按被告郭黃換所犯為死刑、無期徒刑、最輕本刑3年以上有
    期徒刑以外之罪，亦非屬高等法院管轄之第一審案件，其於
    本院審理中就被訴事實為有罪陳述，經告知簡式審判程序之
    旨，並聽取檢察官、被告之意見後，本院合議庭依刑事訴訟
    法第273條之1第1項規定裁定進行簡式審判程序，則本案之
    證據調查，依同法第273條之2規定，不受同法第159條第1項
    、第161條之2、第161條之3、第163條之1及第164條至第170
    條所規定證據能力認定及調查方式之限制，合先敘明。
二、認定犯罪事實所憑之證據及理由：
　㈠本案犯罪事實，業據被告於本院審理中坦承不諱，並有證人
    即告訴人【被害人謝明雄之父】謝木川於警詢及偵查中之證
    述（見相字卷第19至22、109至113頁）、臺南市政府警察局
    佳里分局道路交通事故現場圖暨調查報告表㈠㈡、現場照片、
    車損照片及監視器翻拍畫面、監視器檔案1 份、臺南市政府
    警察局舉發違反道路交通管理事件通知單（見相卷第23至27
    、45至73、85頁）、奇美醫療財團法人奇美醫院診斷證明書
    （見相卷第39至43頁）、證號查詢機車駕駛人資料（見調偵
    卷第17頁，同相字卷第79頁）、臺灣臺南地方檢察署相驗筆
    錄、相驗屍體證明書、檢驗報告書（見相字卷第117至127頁
    ）在卷可憑，足認被告具有任意性之自白，確實與事實相符
    。
　㈡被告就本件事故之發生，應具過失：
　1.按行車遇有轉向、減速暫停、讓車、倒車、變換車道等情況
    時所用之燈光及駕駛人之手勢，應依下列規定：六、變換車
    道時，應先顯示欲變換車道方向之燈光或手勢。次按機車行
    駛之車道，應依標誌或標線之規定行駛；無標誌或標線者，
    依下列規定行駛：三、變換車道時，應讓直行車先行，並注
    意安全距離；五、除起駛、準備停車或臨時停車外，不得駛
    出路面邊線。道路交通安全規則第91條第1項第6款、第99條
    第1項第3款、第5款分別定有明文。再按機車行駛時，駕駛
    人應注意車前狀況及兩車並行之間隔，並隨時採取必要之安
    全措施，不得在道路上蛇行，或以其他危險方式駕車。道路
    交通安全規則第94條第3項亦有明定。
　2.經查，依上述規定，被告駕駛機車本不得駛出路面邊線，如
    欲變換車道，應預先使用方向燈警示後方車輛，且不得恣意
    變換車道，應禮讓直行車輛先行，並注意車前狀況及兩車並
    行之間隔、隨時採取必要之安全措施，而本案發生時為日間
    天氣陰、路況及視距良好、無障礙物，並無不能注意之情事
    ，被告從臺南市○○區○○路000號旁巷弄騎出並右轉進入仁愛
    路後，恣意行駛於道路邊線外，因見前方停放汽車，絲毫未
    顧及其餘行駛於機車專用道之機車，未使用方向燈、亦未注
    意保持與他車間並行之距離，即隨意左偏突然闖入機車專用
    道，與被害人謝明雄人車發生碰撞，致被害人受有上述傷勢
    ，送醫治療後，嗣於108年8月31日死亡，被告就本案事故之
    發生顯然具有過失。
　3.關於本件車禍事故，經送臺南市車輛行車事故鑑定委員會鑑
    定結果，其鑑定意見亦認為：被告無照駕駛普通重型機車，
    未依規定使用方向燈，左偏行駛未注意安全距離，為肇事主
    因；被害人駕駛普通重型機車，未注意車前狀況，為肇事次
    因，此有臺南市車輛行車事故鑑定委員會108年10月31日南
    鑑字第0000000號鑑定報告附卷可稽（見相字卷第147至148
    頁）。
　㈢被告因前述過失而肇事，致被害人受有前述傷勢後死亡，被
    害人死亡之結果與被告過失行為間，顯有相當因果關係。從
    而，本案事證已臻明確，被告犯行洵堪認定，應依法論科。
三、論罪科刑：
　㈠按刑法總則之加重，係概括性之規定，所有罪名均一體適用
    ；刑法分則之加重，係就犯罪類型變更之個別犯罪行為予以
    加重，成為另一獨立之罪名。道路交通管理處罰條例第86條
    第1項關於汽車駕駛人，無駕駛執照駕車，因而致人受傷或
    死亡，依法應負刑事責任者，加重其刑至2分之1之規定，係
    就刑法第276條之過失致人於死罪、第284條之過失傷害（及
    致重傷）罪之基本犯罪類型，因特殊行為要件予以加重處罰
    ，而成另一獨立之罪名，自屬刑法分則加重之性質（最高法
    院92年度第1次刑事庭會議決議、99年度台非字第198號判決
    意旨參照）。查被告於本案交通事故發生時，未領有普通重
    型機車駕駛執照乙情，業據被告供承在卷（見相字卷第16頁
    ），並有被告之證號查詢機車駕駛人資料在卷可佐（見相字
    卷第79頁），則被告於本案發生時騎乘普通重型機車於道路
    上，應屬無照駕駛甚明。
　㈡核被告所為，係犯道路交通管理處罰條例第86條第1 項、第2
    76條無駕駛執照駕車過失致人於死罪。
　㈢又被告無駕駛執照騎乘機車，因而致被害人死亡，應依道路
    交通管理處罰條例第86條第1項之規定加重其刑。
　㈣另被告肇事後停留在車禍現場，於有偵查權限之機關及公務
    員發覺其犯罪前，向前往現場處理之警員表明其為肇事人並
    接受裁判，有臺南市政府警察局佳里分局道路交通事故肇事
    人自首情形紀錄表1紙在卷可考（見相字卷第37頁），合於
    自首之規定，爰依刑法第62條前段之規定減輕其刑，並依法
    先加後減之。
　㈤爰以行為人之責任為基礎，審酌被告無機車駕照，本即不得
    騎乘機車，而其縱無駕照，仍應自行學習、遵守交通規則，
    且無論是機車、汽車等動力交通工具，一旦發動並行駛於道
    路上，對於其他用路人而言，均具有相當之危險性，使用該
    等動力交通工具之人自應盡力注意安全，以避免對他人造成
    危害，豈可僅為自身便利，恣意違反規範，被告因前述過失
    駕駛行為，與被害人人車發生碰撞，致被害人人車倒地受有
    上述傷勢，送醫後不治死亡，使被害人之親人承受無法挽回
    之遺憾及痛苦，犯罪所生損害重大，所為實值非難；次考量
    被告本案過失情節重大，於本案中應屬事故發生之主要肇事
    原因，而告訴人於本案事故發生前，未注意車前狀況，於騎
    乘機車過程中，先是轉頭往右查看，於碰撞前數秒再轉頭向
    左查看，嗣未注意到被告車輛因而發生碰撞（參卷附監視錄
    影畫面，可見被告安全帽前沿先是右偏，再左偏，最後於碰
    撞前數秒方隨即轉向前方等情狀，可推知其當時有左右張望
    之情形），雖被害人過失情節甚為輕微，但仍難以認為完全
    無責任；再參酌被告犯後坦認犯行，與告訴人即被害人之父
    謝木川成立調解並賠償新臺幣135萬元完畢（參本院卷第95
    至96頁調解筆錄影本、第109至111頁存款傳票）以補償被害
    人親屬所受損害之犯後態度，並考量告訴人謝木川於調解時
    表明若被告依調解條件履行，願意原諒被告，不追究被告刑
    事責任，並願意從輕量刑或給予被告緩刑之機會，此有本院
    109年度交附民字第169號調解筆錄影本附卷可佐（見本院卷
    第95頁）；兼衡被告於本院審理中自陳其未曾就學之智識程
    度，喪偶、2名子女均成年、無業、與大兒子同住之家庭生
    活狀況（見本院卷第124頁）等一切情狀，量處如主文所示
    之刑，以示懲儆。
　㈥末查，依刑法第74條第1項第2款規定，被告前因故意犯罪受
    有期徒刑以上刑之宣告，執行完畢後，5年以內未曾因故意
    犯罪受有期徒刑以上刑之宣告，此有臺灣高等法院被告前案
    紀錄表1份可資查考，被告雖因一時疏忽而犯本件犯行，然
    被告犯後坦承犯行，且經調解成立，有如前述，堪信被告此
    偵、審程序及刑之宣告之教訓，當知所警惕，參酌告訴人對
    於本案之意見，本院認為本件刑之宣告，應以暫不執行為適
    當，爰依刑法第74條第1項第1款之規定，並參酌被告之年齡
    、刑期等情狀，宣告如主文所示之緩刑期間，以勵自新。另
    若被告因在緩刑前、緩刑期內另再犯罪，或有其他符合法定
    撤銷緩刑之原因時，均可能由檢察官聲請撤銷本件緩刑之宣
    告，而生須執行本件宣告刑之後果，附此說明。
據上論斷，應依刑事訴訟法第273條之1第1項、第299條第1項前
段，道路交通管理處罰條例第86條第1項，刑法第11條前段、第2
76條、第62條前段、第41條第1項、第74條第1項第2款，刑法施
行法第1條之1第1項，判決如主文。
中　　華　　民　　國　　109 　年　　11　　月　　16　　日
                  刑事第三庭　法　官  陳郁婷
以上正本證明與原本無異。
如不服本判決，應於收受本判決後20日內向本院提出上訴書狀，
並應敘述具體理由。其未敘述上訴理由者，應於上訴期間屆滿後
20日內向本院補提理由書狀（均須按他造當事人之人數附繕本）
「切勿逕送上級法院」。 
  　　　　　　　　　　　　　　書記官　林怡芳
中　　華　　民　　國　　109 　年　　11　　月　　18　　日

附錄本案論罪科刑法條
中華民國刑法第276條
因過失致人於死者，處5年以下有期徒刑、拘役或50萬元以下罰
金。